【裁判字號】    92,交聲,360
【裁判日期】    921002
【裁判案由】    聲明異議
【裁判全文】
臺灣高雄地方法院交通事件裁定                    九十二年度交聲字第三六號
    原處分機關  交通部公路總局高雄區監理所
    異  議  人  甲○○
    即受處分人
右受處分人因違反道路交通管理處罰條例案件，對於交通部公路總局高雄區監理所九
十二年七月十一日所為之處分（原處分：高監自字第裁八○－Ｓ00000000號
號），聲明異議，本院裁定如左：
    主  文
原處分撤銷。
甲○○不罰。
    理  由
一、聲明異議意旨略以：異議人即受處分人甲○○於民國九十二年六月四日十六時四
    十五分許，駕駛車牌號碼六Ｓ－八八六一號自小客車，沿台南市○○路由東向西
    方向行駛，途經該路與新樂路之交岔路口而右轉至新樂路時，突遭警攔檢，以異
    議人「紅燈右轉」為由，掣開台南市警察局南警交字第Ｓ00000000號之
    舉發違反道路交通管理事件通知單，惟該路口近端之交通號誌係設置於左側，遠
    處之交通號誌則設立在右側，顯與交通標誌標線號誌設置規則所明定之「右近、
    左遠」原則不符，致異議人當時確實無法清楚辨識該號誌之效用，原處分機關不
    察，逕為裁決，異議人實難甘服，爰依法聲明異議。
二、按汽車駕駛人，行經有燈光號誌管制之交岔路口闖紅燈者，固應依道路交通管理
    處罰條例第五十三條規定，處新臺幣一千八百元以上五千四百元以下罰鍰。然道
    路交通標誌標線號誌設置規則第二百二十一條規定：「行車管制號誌之佈設原則
    如左：一行車管制號誌至少應有一燈面設於遠端左側，且距近端停止線十公尺以
    上。如以柱立式設置，宜有二燈面分設於遠端兩側；二近端號誌應靠近停止線設
    置；三號誌佈設以能使各車道駕駛者均能清楚辨認為原則。路幅寬廣之道路，必
    要時宜加設號誌燈面，並採門架式或懸掛式設置」，足見行車管制號誌之佈置原
    則，應為「近端」號誌佈設於「右側」，並靠近停止線，「遠端」號誌則應佈設
    於「左側」，且距近端停止線十公尺以上。是倘行車管制號誌之佈設，未依「右
    近、左遠」之原則設置，因其未依前開道路交通標誌標線號誌設置規則第二百二
    十一條佈設完成，無法使一般用路人明確瞭解其義務之所在，則應認係具有重大
    明顯瑕疵，即屬無效之一般行政處分（行政程序法第九十二條第二項、第一百十
    一條第七款參照），故汽車駕駛人行經該路口時，因此未停等紅燈逕自右轉，即
    不足認有何「紅燈右轉」之違規行為，無從逕依首開道路交通管理處罰條例第五
    十三規定裁罰。
三、本件訊據異議人甲○○固坦承有於上開時、地遭員警舉發之紅燈右轉行為，惟堅
    詞否認有何違反道路交通管理處罰條例之事實，辯稱：伊當時駕車行經該路段時
    ，因遠端之紅綠燈設置在右側，伊無法看到當時之燈號，又該遠端之號誌前方擋
    有施工圍籬，顯易使人誤認，而無法清楚辨識等語。經查：
（一）異議人於九十二年六月四日十六時四十五分許，駕駛車牌號碼六Ｓ－八八六一
      號自小客車，沿台南市○○路由東向西方向行駛，途經該路與新樂路交岔路口
      右轉至新樂路時，因「紅燈右轉」而遭警掣單舉發等情，業據異議人所自承，
      核與證人即當時舉發本件違規案件之警員鄭國銘於本院證述相符，復有台南市
      警察局之南警交字第Ｓ00000000號舉發違反道路交通管理事件通知單
      一紙在卷足憑，固堪認定。
（二）惟上開台南市○○路與新樂路交岔路口之「近端」紅綠燈號誌，設置於「右側
      」，「遠端」之紅綠燈號誌則設置在「左側」之事實，業據證人鄭國銘、黃玠
      庸於本院證述屬實，復有現場照三幀在卷可參，應堪認定。揆諸首開說明，該
      路口交通號誌之設置，核與交通標誌標線號誌設置規則第二百二十一條規定「
      右近、左遠」之佈設規則不符，無法使一般用路人明確瞭解其義務之所在，核
      屬具有重大明顯瑕疵，而為無效之一般行政處分，自不足認異議人駕駛自小客
      車行經該路口未等停紅燈逕自右轉，而有何「闖越紅燈」之違規行為。
（三）另按標誌、標線、號誌應經常維護，保持清晰完整及有效性能；遮擋標誌、標
      線、號誌之物體及影響標誌、標線、號誌效能之廣告物等，均應由主管機關或
      各該物體之主管機關予以改正或取締，道路交通標誌標線號誌設置規則第七條
      第一項、第八條分別定有明文。經查，異議人指稱上開路口之「遠端」「左側
      」交通號誌前方架設有工地圍籬等情，亦據證人鄭國銘、黃玠庸證述在卷，並
      有現場照片三幀可佐，堪信為真實。雖證人黃玠庸證稱：「（問：施工圍籬何
      時設置？）九十一年十二月十七日設置，圍籬高二點五公尺，號誌高度約五公
      尺，不可能擋住號誌視線」等語，再佐以卷附照片所示，上開交通號誌之設置
高度確超越該施工圍籬，足認該施工圍籬之架設，並未遮擋住該路口「右側遠
      端」之交通號誌之燈面。然主管機關對於上開道路路段設置號誌，使一般不特
      定之人民遵行，該設置行為應屬對物的一般處分，該處分應以明確、清晰之方
      式標示，以使人民知悉，而能期待人民遵守相關規定，準此，上開號誌前方之
      施工圍籬雖未遮擋住該號誌之燈面，惟該「遠端」號誌設在「右側」，已與一
      般人民信賴之習慣有所不符，且該號誌前方又設有施工圍籬，衡諸一般常情，
      該號誌是否能發揮有效之性能，使人民得以清楚辨識乙節，尚屬有疑，則異議
      人指稱當時伊未看到紅綠燈等語，尚非顯不可採，是本院認上開號誌之設置，
      因前方擋有施工圍籬，該號誌之設置確屬不明顯，極易使駕駛人發生錯誤而導
      致違規，亦屬具有重大明顯之瑕疵，應認為無效之一般行政處分。
四、綜上所述，本件異議人雖有紅燈右轉之客觀事實，然上開路口交通號誌之設置既
    與交通標誌標線號誌設置規則所定之佈設規則不符，且該號誌因前方圍籬之阻隔
    ，無法使一般用路人明確瞭解其義務之所在，核屬具有重大明顯瑕疵而為無效之
    一般行政處分，自不足認異議人有駕駛自小客車逕自紅燈右轉之違規行為。此外
    ，本院復查無其他積極證據，足資證明異議人有何違反道路交通管理處罰條例之
    違規行為，自應作對異議人有利之認定，原處分機關未察，遽對異議人裁罰，難
    認允當，是本件異議人之異議為有理由，自應由本院將原處分撤銷，並諭知異議
    人不罰，以資適法。
五、據上論斷，應依道路交通案件處理辦法第二十條，裁定如主文。
中      華      民      國    九十二    年      十      月      二      日
                                    臺灣高雄地方法院交通法庭
                                        法  官  曾鴻文
右正本證明與原本無異。
如不服本裁定，應於裁定送達後五日內，向本院提出抗告狀。
                                        書記官    王高山
中    華    民    國      九十二      年      十      月      三      日


司法院資訊處製作；財團法人民間司法改革基金會備份。
